【裁判字號】    99,簡上,106
【裁判日期】    991130
【裁判案由】    清償債務
【裁判全文】
臺灣桃園地方法院民事判決             99年度簡上字第106號
上  訴  人  詹瑞成  
被上訴人    杜可薇    
                        
上列當事人間清償債務事件，上訴人對於中華民國99年5 月25日
本院中壢簡易庭99年度壢簡字第379 號第一審判決提起上訴，本
院於99年11月16日言詞辯論終結，判決如下：
    主      文
上訴駁回。
第二審訴訟費用由上訴人負擔。
    事實及理由
一、上訴人起訴主張：被上訴人前因身體及經濟狀況不佳，自民
    國97年10月間起，陸續向上訴人借貸共計19次，金額合計為
    新台幣（下同）19萬6,500 元（借款日期及金額分別為97
    年10月2 日5,000 元97年10月5 日1 萬元97年10月11日
    4,00 0元97年10月13日1 萬元97年11月6 日1 萬元97
    年11月25日3, 000元97年12月4 日1 萬元97年12 月5日
    2,00 0元97年12月17日8,000 元98年1 月4 日1萬 元
    98年1 月9 日2 萬8,000 元98年1 月15日5,000 元98年
    1 月16日1 萬元98年3 月15日3, 000元98年5 月14日1
    萬3, 000元98年5 月17日5,000 元98 年5月20日4 萬元
    98年5 月28日2, 500元98年6 月10 日1萬8,000 元），
    並承諾上班後會返還予上訴人，惟上訴人於被上訴人98年8
    月間上班後向其多次催討系爭款項，被上訴人均置之不理，
    爰依消費借貸之法律關係，提起本件訴訟等語。並於原審聲
    明：被上訴人應給付上訴人19萬6,500 元，及自支付命令送
    達翌日起至清償日止，按週年利率5%計算之利息。原審駁回
    上訴人之訴，上訴人不服，提起上訴，於本院為上訴聲明：
    (一)原判決廢棄。(二)被上訴人應給付上訴人19萬6,500 元，及
    自支付命令送達翌日起至清償日止，按週年利率5%計算之利
    息。
二、被上訴人則以：伊固有自上訴人取得系爭款項，惟該款項係
    伊與上訴人1 年多來進行性交易之所得，並非借款；上訴人
    提出之錄音內容係經過剪接、變造，伊從未承認積欠上訴人
    借款19萬6,500 元等語置辯。並聲明：上訴駁回。
三、上訴人主張其自民國97年10月起至98年6 月10日止，多次交
    付金錢予被上訴人，金額合計19萬6,500 元之事實，業經被
    告自認在卷，是上訴人此部分之主張，堪信為真正。
四、本件兩造之爭點在於系爭款項之交付是否基於消費借貸關係
    所為？茲論述如下：
  (一)按民事訴訟如係由原告主張權利者，應先由原告負舉證之責
    ，若原告先不能舉證，以證實自己主張之事實為真實，則被
    告就其抗辯事實即令不能舉證，或其所舉證據尚有疵累，亦
    應駁回原告之請求，最高法院17年上字第917 號判例意旨可
    資參照。再按稱消費借貸者，於當事人間必本於借貸之意思
    合致，而有移轉金錢或其他代替物之所有權於他方之行為，
    始得當之。是以消費借貸，因交付金錢之原因多端，除有金
    錢之交付外，尚須本於借貸之意思而為交付，方克成立。倘
    當事人主張與他方有消費借貸關係存在者，自應就該借貸意
    思互相表示合致及借款業已交付之事實，均負舉證之責任，
    其僅證明有金錢之交付，未能證明借貸意思表示合致者，仍
    不能認為有該借貸關係存在。
  (二)查上訴人主張兩造確有成立消費借貸之法律關係，無非以被
    上訴人曾傳送內容為：「我不是跟你說了嗎？上班後再還給
    你，請你不要去跟我老闆講說我欠你十九萬六的事，我會還
    你的。」、「我下星期五之前會把五千還給你，請你把帳戶
    給我」、「五千什麼時候變八千五，去你的」、「我不是不
    還，也沒耍你，五千我會在十二日還給你」之簡訊4 則予上
    訴人，且曾於99年5 月20日兩造談話中表明願償還積欠上訴
    人之19萬6,500 元，上訴人同事蔡成宗亦可證明借款過程等
    情為據，並提出簡訊照片及錄音譯文為證。上訴人固不否認
    曾傳送「我下星期五之前會把五千還給你，請你把帳戶給我
    」、「五千什麼時候變八千五，去你的」、「我不是不還，
    也沒耍你，五千我會在十二日還給你」等3 則簡訊予上訴人
    ，惟辯稱：該等簡訊所稱之8,500 元係他筆借款，與本案無
    涉，又上訴人所提出之「我不是跟你說了嗎？上班後在還給
    你，請你不要去跟我老闆講說我欠你十九萬六的事，我會還
    你的。」簡訊並非伊所傳送等語。經查：1.上訴人於本院審
    理中自承上開8,500 元為系爭款項外之他筆借款（見本院卷
    第37頁），是縱被上訴人曾承諾願清償上訴人5,000 元或
    8,500 元，尚不足以認定兩造曾就系爭款項為消費借貸意思
    表示之合致。再觀諸上訴人提出之「我不是跟你說了嗎？上
    班後再還給你，請你不要去跟我老闆講說我欠你十九萬六的
    事，我會還你的」簡訊照片，該訊息內容中並未顯示簡訊傳
    送日期、來源號碼，與另外3 則簡訊明顯不同，上訴人復表
    明已無法提出上開簡訊供本院審酌（見本院卷第），是上開
    「我不是跟你說了嗎．．」之簡訊尚難逕認為被上訴人所傳
    送。準此，上訴人所提出之上開4 則簡訊照片，並無從證明
    兩造間確已就系爭款項成立消費借貸契約。2.上訴人另提出
    內容略以：「（上訴人）你老闆娘問我，為什麼這樣，我說
    對你這好，對，幫你這麼多了，你還對我這樣，我這樣講而
    已，我也沒多說怎樣。（被上訴人）你說我欠你八千多塊啊
    ，這是你親口講的吧？（上訴人）你說那次八千多塊是那個
    嗎？是八千五的吧。（被上訴人）對啊。（上訴人）那事實
    上你也是欠我八千五的啊。（被上訴人）怕你再跟我老闆說
    我欠你十九萬六的啊？你要我哪時候還給你。（上訴人）我
    哪知道你哪時候還給我，我也不會要求你馬上還我啊．．．
    」之錄音譯文（見本院卷第12頁）為證，惟經本院當庭播放
    錄音帶，該錄音帶一開始之內容雖與上訴人提出之譯文內容
    相符，但在被上訴人說「怕你再跟我老闆說我欠你十九萬六
    的啊」後，明顯可聽出切斷錄音之聲音，後來再開始錄音才
    接到「你要我哪時候還給你」（見本院卷30頁）。上訴人對
    此勘驗結果並不爭執，並稱其用手機錄音，因手機掉落，所
    以有一陣子錄音中斷，後來才再按錄音等語，依此足見被上
    訴人所稱「你要我哪時候還給你」乙語，顯非如錄音譯文所
    載，係緊接於「怕你再跟我老闆說我欠你十九萬六的啊」後
    之連續陳述，而係針對中斷錄音過程中之兩造所談論之款項
    所為，再綜觀上開對話內容全文，被上訴人先與上訴人確認
    積欠之款項為8,500 元，並於上訴人稱「那事實上你也是欠
    我八千五」後，隨即表示「怕你再跟我老闆說我欠你十九萬
    六」，可見被上訴人所認知之借款金額為8,500 元，其係因
    上訴人曾向其老闆稱被上訴人積欠上訴人19萬6,500 元，始
    稱「怕你再跟我老闆說我欠你十九萬六」，其上開言語顯無
    承認積欠上訴人19萬6,500 元債務之意。況被上訴人於原審
    99年5 月18日言詞辯論期日即稱「此非借款之關係，這是我
    與聲請人（即上訴人）在一起男女交往時，聲請人陸陸續續
    給我的，應是贈與關係。」，則上訴人於斯時起即可知悉被
    上訴人否認兩造就系爭款項存有消費借貸之法律關係，衡情
    上訴人嗣後以錄音方式蒐證時，當會特別提及被上訴人尚積
    欠19萬6,500 元借款乙事，藉以取得對其有利之證據，然上
    訴人於其所提出之99 年5月20日對話錄音譯文中，並未主動
    提及19萬6,500 元之借款，甚至於被上訴人稱「你說我欠你
    八千多塊，這是你親口講的吧」乙語時，附和表示「那事實
    上你也是欠我八千五的啊」，顯與上訴人所稱尚有19萬
    6,500 元之借款乙情有違，是上開錄音譯文亦不足以證明兩
    造已就系爭款項成立消費借貸契約。3.此外，證人蔡成宗於
    原審具結證稱：伊與上訴人為同事關係，因上訴人曾帶被上
    訴人來跟伊借錢，故與被上訴人見過一次面，其時間已不記
    得；伊並未看見上訴人給被上訴人系爭款項之過程，前述上
    訴人帶被上訴人跟伊借錢之事，伊不確定是否列於系爭款項
    中，於前述借錢時上訴人有打電話跟伊說其要借錢給被上訴
    人，所以跟伊拿錢，惟伊沒有聽過被上訴人承認其向上訴人
    借款，伊所聽到上訴人借錢給被上訴人之事，都是上訴人跟
    伊說的等語甚詳（見原審卷第14頁背面至第15頁），該證人
    既已明言並未看見上訴人給被上訴人系爭款項之過程，且被
    上訴人向上訴人借款乙事，其係聽上訴人單方面之陳述，自
    難憑該證人之證述，佐證兩造間就系爭款項有成立消費借貸
    契約之事實。
  (三)本件上訴人既不能舉證證明其交付予被上訴人之19萬6,500
    元係基於兩造消費借貸意思互相表示合致下所為，揆諸前開
    說明，縱上訴人就其抗辯系爭款項為性交易代價一節，不能
    舉證或舉證尚有疵累，仍應駁回上訴人之請求，則上訴人本
    於消費借貸關係，請求被上訴人清償借款，即屬無據。
五、綜上所述，上訴人依消費借貸法律關係，請求被上訴人給付
    19萬6,500 元及自支付命令送達翌日起至清償日止，按年息
    5 ％計算之利息，為無理由，不應准許。原審為上訴人敗訴
    之判決，於法並無不合，上訴意旨指摘原判決不當，求予廢
    棄改判，為無理由。
六、本件事證已明，兩造其餘攻擊防禦方法及未經援用之證據，
    經本院審酌後，認為均不足影響本判決之結果，自無逐一詳
    予論駁之必要，併此敘明。 
七、據上論結，本件上訴為無理由，依民事訴訟法第436 條之1
    第3 項、第449 條第1 項、第78條，判決如主文。
中    華    民    國    99    年    11    月    30    日
                  民事第二庭  審判長法  官  劉克聖
                                    法  官  張震武
                                    法  官  劉佩宜
以上正本證明與原本無異
本判決不得上訴
中    華    民    國    99    年    11    月    30    日
                                    書記官  賴柏仲

司法院資訊處製作；財團法人民間司法改革基金會備份。
